【裁判字號】    89,易,95
【裁判日期】    890426
【裁判案由】    能源管理法
【裁判全文】
臺灣花蓮地方法院刑事判決                            八十九年度易字第九五號
    公  訴  人  臺灣花蓮地方法院檢察署檢察官
    被      告  甲○○
右列被告因違反能源管理法案件，經檢察官提起公訴（八十八年度偵字第二五一六號
），本院判決如左︰
    主  文
甲○○無罪。
    理  由
一、公訴意旨略以：被告甲○○未經主管機關允許，仍於民國（下同）八十八年七月
    三十日上午八時許，在花蓮縣豐濱鄉○○街三十號自營之建豐油行，出售價值新
    台幣（下同）一千元之九二無鉛汽油予不詳姓名男子。嗣該男子將來路不明已遭
    掛失止付支票一紙交甲○○以為質押，甲○○將支票提示後，經警發覺甲○○涉
    有贓物犯嫌（另案審理）後並另循線查獲上情，因認被告甲○○涉犯能源管理法
    第二十條之一罪嫌等語。
二、按犯罪事實應依證據認定之，無證據不得推定其犯罪事實；又不能證明被告犯罪
    者，應諭知被告無罪之判決，刑事訴訟法第一百五十四條、第三百零一條第一項
    分別定有明文。又事實之認定，應憑證據，如未能發現相當證據，或證據不足以
    證明，自不能以推測或擬制之方法，為裁判基礎（最高法院四十年台上字第八六
    號判例參照）。再認定不利於被告之事實，須依積極證據，苟積極證據不足為不
    利於被告事實認定時，即應為有利於被告之認定，更不必有何有利之證據（最高
    法院三十年上字第八一六號判例）；而所謂「積極證據足以為不利被告事實之認
    定」係指據為訴訟上證明之全盤證據資料，在客觀上已達於通常一般之人均不致
    於有所懷疑，而得確信被告確曾犯罪之程度，若未達到此一程度，而有合理懷疑
    之存在時，即無從為有罪之認定（最高法院七十六年台上字第四九八六號判例）
    。再者，能源管理法第二十條之一所規定之「銷售」，應指推銷販賣而言，自以
    營利為目的，始足當之，合先敘明。
三、本件公訴人認被告涉犯上揭犯行，無非以被告於另一贓物案件中自白其有出售九
    二無鉛汽油給一陌生男子，另有現場上架之油品照片附卷可稽，資為論據。訊據
    被告甲○○堅詞否認有上揭違反能源管理法之犯行，辯稱：伊家裡開設礦油行，
    且自家有多部汽車需用油品，而豐濱鄉只有一個加油站，並非二十四小時都有營
    業，為了應付不時之需，伊平常都有另外加滿二桶汽油放在家中，當天是因為下
    雨，有一位陌生男子開車到其經營礦油行說車子沒油了，請伊幫忙，伊是基於同
    情心，才先將其先前貯存的一部份九二無鉛汽油照原價撥一點給該陌生男子，俾
    便其車子有油才能行駛，伊根本沒有在賣汽油，且沒有轉售得利，純粹是基於照
    顧出外人的同情心才撥一點家用汽油給他，何來違反能源管理法之犯行等語。經
    查：本件經本院於八十九年三月二十三日至被告所經營之礦油行履勘結果，店內
    僅有罐裝機油、煤油、及大鐵桶（藍色）重機油，並未發現現場有高級汽油、九
    二、九五無鉛汽油、加油槍等設備，亦無儲存汽油之情事，此有本院八十九年三
    月二十三日勘驗筆錄一紙附卷可稽。而觀諸警訊卷所附之現場照片之擺設物品，
    與本院當天履勘現場所發現之結果並無二致（此亦有本院當天履勘所攝之照片在
    卷可稽），該店內架上之罐裝油品係屬罐裝機油、煤油與重機油，並非九二無鉛
    汽油。另證人即當天查獲本案之警員乙○○於本院調查時亦結證稱「（問：本件
    販賣汽油是否為你承辦？當天查獲情形如何？）答：本件販賣汽油是由我承辦的
    ，我當天到被告經營的礦油行，看到地上有二桶類似汽油的油品，其他都是礦油
    、煤油和重機油，倉庫內並沒有加油設備及加油槍，我沒有發現儲積汽油之設備
    ，只有看到二個塑膠桶，看到類似汽油之油品，是因為他在另一件贓物案件中承
    認有賣一些汽油給陌生男子，所以才移送他違反能源管理法」等語（見本院八十
    九年三月二十三日訊問被告筆錄），稽諸證人乙○○之證言，其亦證稱僅在被告
    經營礦油行發現二塑膠桶內裝類似汽油之油品，其餘均為礦油、煤油及重機油等
    油品，並無加油設備及加油槍等：況汽車駕駛人因遠離加油站或加油站營業時間
    不長等因素，迭有以自備油桶儲積一些汽油以備不時之需之情，而被告於家中儲
    積二桶（塑膠桶）九二無鉛汽油，基於同情心轉撥一些汽油與臨時需要之人，亦
    符常情，因此，實難遽以在被告自營店內發現二桶汽油而認定其即有違反能源管
    理法第二十條之一銷售汽油之行為。而本案綜合全盤證據資料，在客觀上尚未達
    於通常一般之人均不致於有所懷疑，而得確信被告確曾犯罪之程度。此外，再經
    本院依職權調查結果後，亦無其他確切之證據足認被告涉有本件犯行，揆諸首揭
    規定，自應對被告為無罪之諭知。
據上論斷，應依刑事訴訟法第三百零一條第一項判決如主文。
中      華      民      國      八十九      年      四    月   二十六   日
                                臺灣花蓮地方法院刑事庭
                                    法  官  林  國  泰
右正本證明與原本無異。
如對本判決不服，應於送達後十日內，向本院提出上訴狀。（應抄附繕本）告訴人或
被害人如對於本判決不服者，應具備理由請求檢察官上訴，其上訴期間之計算係以檢
察官收受判決正本之日期為準。
                                    法院書記官
中      華      民      國      八十九      年      四    月   二十六   日


司法院資訊處製作；財團法人民間司法改革基金會備份。
